【裁判字號】    98,易,4076
【裁判日期】    991124
【裁判案由】    重利
【裁判全文】
臺灣臺中地方法院刑事判決              98年度易字第4076號
公  訴  人  臺灣臺中地方法院檢察署檢察官
被      告  古均強
            謝明和
上列被告等因重利案件，經檢察官提起公訴（98年度偵字第1141
8號），本院判決如下：
    主  文
古均強共同乘他人急迫貸以金錢，而取得與原本顯不相當之重利
，共二十九罪，各處有期徒刑貳月，如易科罰金，均以新臺幣壹
仟元折算壹日。應執行有期徒刑壹年，如易科罰金，以新臺幣壹
仟元折算壹日。
謝明和無罪。
    事  實
一、古均強與真實姓名年籍不詳、自稱「高先生」之成年男子所
    屬重利集團成員共同基於以乘他人急迫貸以金錢，而取得與
    原本顯不相當重利之犯意聯絡，自民國97年3月某日起，在
    報紙分類廣告上刊登借款廣告，並以不知情之謝明和所申設
    門號0000000000號行動電話，作為聯絡方式，招攬急需用錢
    之不特定人向該重利集團借貸；利息計算方式，原則上以每
    10日為1期，每萬元1期利息為新臺幣（下同）1千元至2千元
    ，並於交付借款時，先預扣第1期之利息，另有加收1千元至
    2千元之手續費或徵信費，且要求借款人簽發本票，以及提
    供國民身分證、健保卡、駕駛執照、行車執照、房屋所有權
    狀等物，作為借款之擔保，復以當面向借款人收取現金，或
    指示借款人將借款本金及利息匯入古均強所開立之元大商業
    銀行崇德分行帳號0000000000000號帳戶（下稱古均強上開
    元大銀行帳戶）內之方式，而取得與原本顯不相當之重利。
    適有附表所示借款人因急需用錢，在報紙分類廣告上，見該
    借款廣告，或經由友人介紹，即撥打門號0000000000號行動
    電話，與該重利集團成員聯繫，並先後於附表所示時間、地
    點，分別以附表所示計息方式，向該重利集團借貸附表所示
    金額，且提供附表所示質押物作為擔保，再以交付現金或將
    款項匯入古均強上開元大銀行帳戶之方式，清償本金或繳付
    利息，古均強及自稱「高先生」之成年男子所屬重利集團成
    員即以此方式，取得與原本顯不相當之重利。嗣因林右旌（
    起訴書誤載為林佑旌）向該重利集團借貸後，無法繳納高額
    利息，復於97年11月17日接獲該重利集團成員之催討電話，
    乃報警處理，經警循線查悉上情。
二、案經臺中市警察局第二分局報告臺灣臺中地方法院檢察署檢
    察官偵查起訴。
    理  由
壹、證據能力部分：
    按被告以外之人於審判外之言詞或書面陳述，除法律有規定
    者外，不得作為證據。被告以外之人於偵查中向檢察官所為
    之陳述，除顯有不可信之情況者外，得為證據。被告以外之
    人於審判外之陳述，雖不符前四條之規定，而經當事人於審
    判程序同意作為證據，法院審酌該言詞陳述或書面陳述作成
    時之情況，認為適當者，亦得為證據。當事人、代理人或辯
    護人於法院調查證據時，知有第159條第1項不得為證據之情
    形，而未於言詞辯論終結前聲明異議者，視為有前項之同意
    。刑事訴訟法第159條第1項、第159條之1第2項、第159條之
    5分別定有明文。經查：
一、證人即附表所示借款人於偵查中向檢察官所為證述，雖係被
    告以外之人於審判外之言詞陳述，為傳聞證據，然其等於偵
    查中向檢察官所為證述，既經具結（偵字卷第102至113、12
    4至126、163頁），且本院審酌該等言詞陳述係由證人出於
    自由意識而陳述，又無其他證據足認該等陳述有何顯不可信
    之情事等一切情況，依刑事訴訟法第159條之1第2項規定，
    認上開證人於偵訊中之證述，得採為認定本件犯罪事實所憑
    之證據。
二、證人即附表所示借款人於警詢時之證述，雖係被告以外之人
    於審判外之言詞陳述，為傳聞證據，然經本院於審理時當庭
    直接提示而為合法之調查，公訴人、被告均未於言詞辯論終
    結前聲明異議，本院復審酌該等言詞陳述係由證人出於自由
    意識而陳述，並無非法取證之情況，依刑事訴訟法第159條
    之5之規定，認上開證人於警詢時之證述，亦得採為認定本
    件犯罪事實所憑之證據。
貳、被告古均強部分：
一、訊據被告古均強固坦承曾將其上開元大銀行帳戶之存摺、提
    款卡、密碼交付自稱「高先生」之成年男子之事實，然矢口
    否認有何重利之犯行，辯稱：伊於97年7、8月間，向地下錢
    莊一個叫高先生的人借款，他要求押身分證，但伊要找工作
    ，高先生就叫伊押上開元大銀行帳戶，他說這些東西都會放
    在保險箱裡面，不會動用云云。經查：
  (一)附表所示借款人因急需用錢，在報紙分類廣告上，見該借款
    廣告，即撥打門號0000000000號行動電話，與該重利集團成
    員聯繫，並先後於附表所示時間、地點，分別以附表所示計
    息方式，向自稱「高先生」之成年男子所屬重利集團借貸附
    表所示金額，再以交付現金或將款項匯入古均強上開元大銀
    行帳戶之方式，清償本金或繳付利息之事實，此有附表相關
    證據欄所示之各項證據，以及門號0000000000號行動電話通
    聯調閱查詢單1紙（警卷第15頁）、元大銀行崇德分行97年1
    2月10日元崇德字第0970000232號函及隨函檢送之古均強上
    開元大銀行帳戶開戶基本資料、往來交易明細各1份（警卷
    第16至23頁）、元大銀行崇德分行98年2月26日元崇德字第0
    980000024號函及隨函檢送之古均強上開元大銀行帳戶匯入
    款交易明細1份（警卷第24至26頁）、臺灣大哥大股份有限
    公司98年3月12日法大字第098028438號函及隨函檢送之門號
    0000000000號行動電話申設人基本資料、申請書1份（警卷
    第27至29頁）、附表所示借款人所持用行動電話之通聯調閱
    查詢單各1份（核退字卷第20至28頁）、元大銀行崇德分行9
    9年6月15日元崇德字第0990000612號函及隨函檢送之古均強
    上開元大銀行帳戶開戶基本資料、往來交易明細各1份（本
    院卷第68至79頁）在卷可稽。又被告古均強將其上開元大銀
    行帳戶之存摺、提款卡、密碼交付予自稱「高先生」之成年
    男子之事實，迭經被告古均強於警詢（警卷第1、2頁）、偵
    訊（偵字卷第6、7頁）、本院準備程序及審理（本院卷第21
    、121、122頁）時，供述無訛。
  (二)被告古均強雖辯稱：伊於97年7、8月間，向地下錢莊一個叫
    高先生的人借款，他要求押身分證，但伊要找工作，高先生
    就叫伊押上開元大銀行帳戶，他說這些東西都會放在保險箱
    裡面，不會動用云云。然證人楊玉菁於偵訊時證稱：「我見
    過古均強，二次借款時，古均強都有坐在車子裡面，古均強
    是一起去的。」等語（偵字卷第98頁）；於本院審理時亦證
    稱：「（98年9月22日證述有見過古均強在借款時出現，是
    否實在？）實在。我不會認錯人，他坐在車內的副駕駛座。
    我看過他兩次，都是借款的時候看到的。」「古均強是第一
    、二次看到，第二次是在華美街公園那裡，古均強坐在公園
    圓桌椅子上，高高瘦瘦的那位到公園那裡，看到古均強跟他
    寒暄，說他是公司裡的經理，特別來看看我，古均強沒有跟
    我講話，高高瘦瘦的就叫我到旁邊的車上，叫我把機車停在
    旁邊。」「第一次我是坐在車子的左後座，古均強坐在副駕
    駛座，我右後座沒有坐人，是駕駛座的高高瘦瘦的那個人叫
    我寫本票。古均強沒有講話。」等語（本院卷第31、32頁）
    。參以被告古均強於本院準備程序及審理時亦供承：「我沒
    有在那裡工作，只是要繳利息給他的時候，有時候他跟我約
    文心路那附近，我會坐他的車，有時候他會叫別人來收，我
    坐過他的車兩、三次，有一次也有人跟他借錢。我上車時，
    都只有他一個人，我有看過有人上他的車，拿錢給他。是女
    生，印象中只有一次。」「我有一次還錢在公園，我有看過
    上次來作證的小姐。那是唯一的一次。對方好像先跟那個小
    姐在那裡，我是後面才到的。我是去還利息，還完就走了。
    」等語（本院卷第21、122頁）；倘若被告古均強僅係向該
    重利集團成員借款或交付利息，則其於借款或交付利息後，
    即應離開，何以竟於證人楊玉菁借款當時，猶停留在現場，
    顯然悖離常情，益徵證人楊玉菁上開證述，應可採信。再者
    ，附表所示借款人向自稱「高先生」之成年男子所屬重利集
    團借款時，均係提供國民身分證、健保卡、駕駛執照、行車
    執照、本票等物，作為質押物，並無提供金融機構帳戶質押
    之情形，果若被告古均強因找工作，需要使用國民身分證，
    亦可提供健保卡、駕駛執照等證件，作為質押物，是被告古
    均強上開所辯，顯與該重利集團之運作模式不符。況且，被
    告古均強於本院審理時既供稱：伊於97年10、11月間，即已
    清償該地下錢莊借款云云（本院卷第121 頁），何以被告古
    均強竟未要求該重利集團成員同時返還其上開元大銀行帳戶
    之存摺、提款卡？縱使該重利集團成員拒絕返還其上開元大
    銀行帳戶之存摺、提款卡或告以該帳戶之存摺、提款卡業已
    遺失，何以被告古均強亦未向元大銀行辦理掛失手續？均與
    常情有違，堪認被告古均強前開辯詞，顯係事後卸責之詞，
    不足採信。被告古均強係與自稱「高先生」之成年男子所屬
    重利集團之成員，堪以認定。
  (三)關於附表所示借款金額、利息之認定，另補充如下：
  1.附表編號1、22部分：證人蔡秀雯於警詢時證稱：97年3月初
    借款5萬元，利息為每期1萬元；97年9月20日借款7萬元，利
    息為每期12,600元等語；於偵訊時雖另稱：每萬元利息是1,
    500元等語。依卷附古均強上開元大銀行帳戶之往來交易明
    細（警卷第20至22頁）所示，證人蔡秀雯先後於97年9月30
    日、同年10月7日各匯款12,600元，於97年10月17日、同月2
    1日分別匯款1萬元、2,600元，於97年10月28日、同月31日
    亦分別匯款1萬元、2,600元，至古均強上開元大銀行帳戶內
    ，可見證人蔡秀雯於97年9月、10月間，係每10日交付12,60
    0元之利息，核與證人蔡秀雯於警詢時之證述相符，爰認定
    如附表編號1、22。
  2.編號3、23部分：證人楊玉菁於警詢時證稱：97年6月底，借
    款2萬元，利息為每期8千元；97年7月初，借款條件一樣等
    語；於偵訊時證稱：97年3、4月，借3萬元，利息為每期8千
    元；97年9月25日借3萬元，利息為每期7,500元等語；於99
    年1月12日本院審理時證稱：97年3、4月，借3萬元，利息為
    每期8千元；97年9月，借4萬元，利息為每期8千元等語；於
    99年10月6日本院審理時證稱：借款正確時間忘記了，第1次
    、第2次都是借4萬元，利息第1次為每期8千元，第2次為每
    期7,500元等語。依卷附古均強上開元大銀行帳戶之往來交
    易明細（警卷第19至21頁）所示，證人楊玉菁先後於97年9
    月3日、同月18日各匯款7,200元，於97年10月14日匯款7,50
    0元，於97年10月17日、同月20日、同日22日依序匯款6,200
    元、1千元、5,200元，且證人楊玉菁於本院審理時另證稱：
    「7,200元之前，我還有給他們錢，匯款前2天還有來收1次
    ，好像是有比較慢給，所以他們業務有到我工作場所來收。
    」等語（本院卷第109頁），堪認證人楊玉菁證稱：第1次利
    息為每期8千元、第2次為每期7,500元等語，應為可採。另
    依卷附證人楊玉菁所簽發作為借款擔保之本票（偵字卷第10
    1頁）所示，該本票之發票日為97年9月25日、票面金額為12
    萬元，參酌本案其餘借款人簽發作為借款擔保之本票，其票
    面金額多為借款金額之3倍，堪信證人楊玉菁借款金額應為4
    萬元。爰認定如附表編號3、23。
  3.編號7、9、29部分：證人余嘉寶於98年7月11日警詢時證稱
    ：97年7月初，借款2萬元，利息為每期4千元；97年7月底，
    借款金額為25,000元，利息為每期5千元，扣除第1次借款本
    金15,000元、第1期利息5千元，加上退還第1次借款1千元徵
    信費，實拿6千元；97年12月，借款1萬元，每期利息為2千
    元等語；於98年9月22日偵訊時證稱：97年7月初，借1萬元
    ；97年7月底，借15,000元，因第1次沒還，加起來總共借2
    萬5,000元，利息為每期5千元；97年12月，借款金額忘記了
    ，利息一樣等語。本院審酌證人余嘉寶於警詢時之證述，距
    離借款時間較為接近，記憶應較為清楚、正確，且其於警詢
    時，對於各次借款之細節，均證述綦詳，復無矛盾之處，況
    證人余嘉寶於偵訊時，對於97年12月第3次借款金額，已不
    復記憶，則其於偵訊時，就其餘2次借款金額之證述，是否
    正確，亦非無疑。爰依證人余嘉寶於警詢時之證述，認定如
    附表編號7、9、29。
  4.編號17、18、21部分：證人任台文於警詢時證稱：97年8月
    底，借款3萬元，利息為每期6千元；第2、3次借款細節忘記
    了等語；於偵訊時證稱：97年8月底，借款2萬元，利息每期
    為4千元；97年8月，借3萬元，利息一樣；97年9月，借款2
    萬元，利息一樣等語；於本院審理時證稱：第1次借2萬元，
    第2次借3萬元，第3次借2萬元，3萬元利息為每期6千元，2
    萬元利息每期4千元等語。依卷附古均強上開元大銀行帳戶
    之往來交易明細（警卷第19至22頁）所示，證人任台文先後
    於97年9月8日、97年10月6日各匯款3萬元，於97年11月17日
    匯款2萬元，至古均強上開元大銀行帳戶內，可見證人任台
    文上開3次借款，其中2次借款本金為3萬元、1次借款本金為
    2萬元，是證人任台文於警詢時關於第1次借款本金為3萬元
    之證述，應較為可採。爰認定如附表編號17、18、21。
  (四)綜上所述，本件事證明確，被告古均強重利之犯行，均堪認
    定。
二、核被告古均強所為，均係犯刑法第344條之重利罪。又被告
    古均強與自稱「高先生」之成年男子及其所屬重利集團成員
    間，就上開29次重利犯行，分別有犯意聯絡及行為分擔，均
    為共同正犯。被告古均強所為上開29次重利犯行，係犯意各
    別、行為互殊，應予分論併罰。爰審酌被告古均強所為重利
    犯行，對因急迫而前來借款之被害人所生之損害、參與期間
    長達9月、被害人人數眾多，另考量其並無前科，素行尚佳
    ，及其犯罪之動機、目的、手段、生活狀況、智識程度，暨
    犯罪後未能坦承犯行等一切情狀，分別量處如主文所示之刑
    ，且均諭知易科罰金之折算標準，並定其應執行之刑，及諭
    知易科罰金之折算標準。
、被告謝明和部分：
一、公訴意旨另略以：被告謝明和亦與被告古均強及自稱「高先
    生」之成年男子所屬重利集團成員共同基於以乘他人急迫貸
    以金錢，而取得與原本顯不相當重利之犯意聯絡，由被告謝
    明和提供其所申請之門號0000000000號行動電話，作為聯絡
    電話，自97年3月某日起，在報紙分類廣告上刊登借款廣告
    ，招攬急需用錢之不特定人向該重利集團借貸。適有附表所
    示借款人因急需用錢，在報紙分類廣告上，見該借款廣告，
    或經由友人介紹，即撥打門號0000000000號行動電話，與該
    重利集團成員聯繫，並先後於附表所示時間、地點，分別以
    附表所示計息方式，向該重利集團借貸附表所示金額，且提
    供附表所示質押物作為擔保，被告謝明和與被告古均強及自
    稱「高先生」之成年男子所屬重利集團成員即以此方式，取
    得與原本顯不相當之重利。因認被告謝明和亦涉犯刑法第34
    4條之重利罪嫌等語。
二、按犯罪事實應依證據認定之，無證據不得認定犯罪事實；不
    能證明被告犯罪者，應諭知無罪之判決；刑事訴訟法第154
    條第2項、第301條第1項分別定有明文。又認定不利於被告
    之事實，須依積極證據，苟積極證據不足為不利於被告事實
    之認定時，即應為有利於被告之認定，更不必有何有利之證
    據（最高法院30年上字第816號判例意旨參照）；事實之認
    定，應憑證據，如未能發現相當之證據，或證據不足以證明
    ，自不能以推測或擬制之方法，以為裁判基礎（最高法院40
    年臺上字第86號判例意旨參照）；認定犯罪事實所憑之證據
    ，雖不以直接證據為限，間接證據亦包括在內；然而無論直
    接或間接證據，其為訴訟上之證明，須於通常一般之人均不
    致有所懷疑，而得確信其為真實之程度者，始得據為有罪之
    認定（最高法院76年臺上字第4986號判例意旨參照）。
三、公訴人認被告謝明和涉有上開重利犯行，無非係以附表相關
    證據欄所示之各項證據、門號0000000000號行動電話通聯調
    閱查詢單、申設人基本資料、古均強上開元大銀行帳戶開戶
    基本資料、往來交易明細、匯入款交易明細，作為主要論據
    。惟訊據被告謝明和堅決否認有何重利之犯行，辯稱：伊因
    為在人力仲介公司當幹部，公司員工沒有行動電話門號，老
    板要求伊以伊名義申請門號給同事使用，伊去便利超商申請
    的，伊有問店員期限是多久，店員說是半年，伊不知道為何
    後來變成地下錢莊使用等語。經查：
  (一)附表所示借款人因急需用錢，在報紙分類廣告上，見該借款
    廣告，或經友人介紹，即撥打被告謝明和所申設門號000000
    0000號行動電話，與該重利集團成員聯繫，並先後於附表所
    示時間、地點，分別以附表所示計息方式，向自稱「高先生
    」之成年男子所屬重利集團借貸附表所示金額，再以交付現
    金或將款項匯入古均強上開元大銀行帳戶之方式，清償本金
    或繳付利息之事實，固有附表相關證據欄所示之各項證據，
    以及門號0000000000號行動電話通聯調閱查詢單、行動電話
    申設人基本資料、申請書、古均強上開元大銀行帳戶開戶基
    本資料、往來交易明細、匯入款交易明細在卷為證，然此僅
    能證明附表所示借款人確曾撥打被告謝明和所申設門號0000
    000000號行動電話，與自稱「高先生」之成年男子所屬重利
    集團聯繫，並向該重利集團借款，而支付顯不相當之重利之
    事實，尚難據此推論被告謝明和與被告古均強及自稱「高先
    生」之成年男子所屬重利集團間，就附表所示重利犯行，有
    何犯意聯絡或行為分擔。
  (二)又起訴書證據並所犯法條欄雖載稱：證人楊玉菁於偵查中指
    認，被告謝明和曾前往約定地點放款與渠等語（起訴書第2
    頁倒數第4行）。然證人楊玉菁於98年9月22日偵訊時係證稱
    ：「我見過古均強，二次借款時，古均強都有坐在車子裡面
    ，古均強是一起去的。」等語（偵字卷第98頁），且經本院
    於99年10月6日當庭勘驗98年9月22日偵訊光碟之結果，該次
    偵訊內容為：「檢察官（下稱檢）：那你們有見過這2位嗎
    ？楊玉菁（下稱楊）：有。檢：你見過誰？楊：戴眼鏡的。
    檢：那個是哪1位？古均強嗎？楊：我不知道他的名字，我
    有見過。檢：你說這邊這個比較高的嗎？楊：對。檢：什麼
    情況下見過他？楊：就是他坐在車子裡面。檢：那1次借款
    的時候，他坐在車子裡面？楊：2次都有。檢：2次都有坐在
    車子裡面，那他有下來跟你收錢嗎？還是只是一起去？楊：
    一起去。檢：跟你收錢是另外1個人？楊：對。就高高的、
    瘦瘦的，在車上就兩個一起來，有1次是3個一起來。檢：你
    確定你有看過他嗎？楊：（點頭）」此有本院勘驗筆錄1份
    （本院卷第108頁）附卷可佐；可見證人楊玉菁於偵訊時，
    係指認被告古均強出現在約定借款地點，始終未曾指認被告
    謝明和亦有出現在約定借款地點之情事，公訴人於起訴書上
    開記載，容有誤會。
  (三)證人楊玉菁於99年1月12日本院審理時雖另證稱：「（你先
    前在借款或給利息有看過另外一名被告？）有。兩位被告我
    都有看過。」「（何時看過謝明和本人？）也是在車上，他
    是第2次、9月份借款那次在華美街時見到的。」「看到謝明
    和是借款的時候看到的。我有上他們的車，沒有跟他講話，
    我跟前座駕駛座瘦瘦高高的一位講到話，我是坐在後座左邊
    ，右邊坐謝明和。」等語（本院卷第31、32頁）；於99年10
    月6日本院審理時復證稱：「（你在檢察官那裡有指證1個被
    告，到底是兩個都看過，還是只看過1個？）檢察官那裡，
    我一直在想那一個有看過、很面熟，但是想不起來在那裡看
    過，所以當天我只有跟檢察官說看過戴眼鏡的那一個。在法
    院的時候又這麼問，我一直想，後來就想到了。」等語（本
    院卷第109頁）。惟證人楊玉菁於98年9月22日偵訊時，在被
    告古均強、謝明和均在場之情形下，僅能當庭指認曾見過被
    告古均強，始終未曾提及見過被告謝明和，或被告謝明和很
    面熟乙情，竟於距離借款時間較久之99年1月12日本院審理
    時，又得以記憶曾在約定借款地點見過被告謝明和，顯與常
    理有違，是證人楊玉菁於本院審理時之上開證述是否正確，
    當非無疑，自難遽信。
  (四)證人羅首富、任台文於警詢時，經警提示犯罪嫌疑人照片，
    均指證被告謝明和係與其等洽談借款之男子，固有指證犯罪
    嫌疑人紀錄表各1紙（偵字卷第32、60頁）。然證人羅首富
    於本院審理時另證稱：「（向高先生借款或繳付利息過程中
    ，有無見過庭上兩位被告？）沒有。」「（檢察官問你之前
    有指認過與你洽談借款的男子，是否記得他的特徵？）那時
    候是傍晚，是在車上，車上1個人，我坐在副駕駛座，瘦瘦
    的、感覺不高，那時候好像有戴眼鏡，我沒有注意看他。是
    短髮。年紀約三十幾歲。」「（提示偵字卷第32頁並告以要
    旨；在警局中有指認編號3的人是借款之人，有何意見？）
    沒有意見。看起來臉瘦瘦。」「（其他照片也有戴眼鏡之人
    ，為何不指認他人？）看的感覺，我只有看過他1次。後來
    就是匯款到古均強的帳戶去。」「（編號3的男子就是庭上
    被告之中的1人，是否可以再確認被告中有無借款給你之人
    ？）沒有辦法確定。去警局作筆錄、看照片時候，看的大概
    ，應該是他。較胖的那位（即古均強），我沒有看過。如果
    以他們兩位來比較，比較瘦的那位比較像照片3的那個人。
    」等語（本院卷第34頁）。證人任台文於本院審理時則證稱
    ：「（向高先生借款或繳付利息時有無見過庭上兩位被告？
    ）沒有。」「（為何98年7月13日在二分局指認編號2之男子
    就是第1次借款給你的高先生？提示偵卷60頁並告以要旨）
    是我簽的名，沒有錯，是在第1次大雅路和文心路口借款的
    車上見過的。在車上只有見過他1個人。他問一些要借多少
    ，利息要怎麼算，借錢才有看到本人，利息是匯款。編號2
    就是借我錢的人，自稱高先生。」「（為何指認編號2？）
    臉型看起來比較像2號。也是瘦瘦的。庭上的被告（謝明和
    ）有點像，但是我不敢確定。」等語（本院卷第33頁）。再
    參以證人羅首富、任台文於98年9月22日偵訊時，在被告古
    均強、謝明和均在場之情形下，均證稱：「（借款時，與你
    們接洽的人有無在庭的古均強、謝明和？）沒有。」等語（
    偵字卷第96、97頁）。因此，證人羅首富、任台文於警詢時
    所為指認，是否正確，即非無疑，實難逕採為不利被告謝明
    和之證據。
  (五)至於自稱「高先生」之成年男子所屬重利集團，係以被告謝
    明和所申設門號0000000000號行動電話，作為聯絡方式一節
    ，固如前述。惟行動電話門號由他人使用之原因甚多，可能
    為出售、出借、遺失、失竊，或由第三人轉交等原因，自難
    徒以自稱「高先生」之成年男子所屬重利集團，以被告謝明
    和所申設門號0000000000號行動電話，作為聯絡方式，逕行
    推論該行動電話門號係被告謝明和交付供自稱「高先生」之
    成年男子所屬重利集團使用。
四、本件公訴人所舉之證據，既無法證明被告謝明和與被告古均
    強及自稱「高先生」之成年男子所屬重利集團成員間，就附
    表所示重利犯行，確有犯意聯絡及行為分擔，且本院在得依
    或應依職權調查證據之範圍內，復查無其他積極證據足以證
    明被告謝明和確有公訴意旨所指附表所示重利犯行，要屬不
    能證明被告謝明和犯罪，按諸前揭說明，自應諭知被告謝明
    和無罪之判決，以免冤抑。
據上論斷，應依刑事訴訟法第299條第1項前段、第301條第1項，
刑法第28條、第344條、第41條第1項前段、第8項、第51條第5款
，刑法施行法第1條之1，判決如主文。
本案經檢察官黃永福到庭執行職務。
中    華    民    國    99    年    11    月    24    日
                  刑事第十五庭  法  官  鄭舜元
以上正本證明與原本無異。
如不服本判決應於收受判決後10日內向本院提出上訴書狀，並
應敘述具體理由。其未敘述上訴理由者，應於上訴期間屆滿後
20日內向本院補提理由書 (均須按他造當事人之人數附繕本)「
切勿逕送上級法院」。
告訴人或被害人對於判決如有不服具備理由請求檢察官上訴者，
其上訴期間之計算係以檢察官收受判決正本之日期為準。
                                書記官  黃聖心
中    華    民    國    99    年    11    月    24    日
  附表：古均強所為重利犯行：
 ┌──┬───┬───────┬─────────┬───────┬─────┬───┐
 │編號│借款人│借款時間、地點│借款金額、計息方式│借款人質押物品│相關證據  │備註  │
 ├──┼───┼───────┼─────────┼───────┼─────┼───┤
 │1   │蔡秀雯│97年3月初某日 │借款5萬元，預扣第1│國民身分證影本│蔡秀雯於警│起訴書│
 │    │      │，在臺中市水湳│期利息1萬元，實拿4│、面額15萬元本│詢、偵訊時│附表編│
 │    │      │路大鵬國小附近│萬元。利息以10日為│票。          │之證述（偵│號4   │
 │    │      │。            │1期，每期利息1萬元│              │字卷第24至│      │
 │    │      │              │，年息達720%。    │              │26、96、98│      │
 │    │      │              │                  │              │、99頁）  │      │
 ├──┼───┼───────┼─────────┼───────┼─────┼───┤
 │2   │羅首富│97年3月某日， │借款3萬元，預扣第1│國民身分證、汽│羅首富於警│起訴書│
 │    │      │在臺中市○○路│期利息6千元，實拿2│車行車執照、面│詢、偵訊、│附表編│
 │    │      │與中清路口。  │4,000元。利息以10 │額9萬元本票。 │本院審理時│號6   │
 │    │      │              │日為1期，每期利息6│              │之證述（偵│      │
 │    │      │              │千元，年息達720%。│              │字卷第29至│      │
 │    │      │              │                  │              │31、96、99│      │
 │    │      │              │                  │              │頁，本院卷│      │
 │    │      │              │                  │              │第33、34頁│      │
 │    │      │              │                  │              │）        │      │
 ├──┼───┼───────┼─────────┼───────┼─────┼───┤
 │3   │楊玉菁│97年3、4月某日│借款4萬元，預扣第1│國民身分證、健│楊玉菁於警│起訴書│
 │    │      │（起訴書誤載為│期利息8千元，實拿3│保卡正本、面額│詢、偵訊、│附表編│
 │    │      │97年6月底，業 │2,000元。利息以10 │12萬元本票。  │本院審理時│號7   │
 │    │      │經蒞庭檢察官當│日為1期，每期利息8│              │之證述（偵│      │
 │    │      │庭更正），在臺│千元，年息達720%。│              │字卷第33至│      │
 │    │      │中市○○路與大│                  │              │35、98、99│      │
 │    │      │雅路口。      │                  │              │頁，本院卷│      │
 │    │      │              │                  │              │第31、32、│      │
 │    │      │              │                  │              │107至110頁│      │
 │    │      │              │                  │              │）        │      │
 ├──┼───┼───────┼─────────┼───────┼─────┼───┤
 │4   │林美華│97年5月底某日 │借款6萬元，預扣第1│國民身分證正本│林美華於警│起訴書│
 │    │      │，在臺中市文心│期利息9千元，實拿5│、面額12萬元本│詢、偵訊時│附表編│
 │    │      │路與山西路口。│1,000元。利息以10 │票。          │之證述（偵│號26  │
 │    │      │              │日為1期，每期利息9│              │字卷第132 │      │
 │    │      │              │千元，年息達540%。│              │至134、160│      │
 │    │      │              │                  │              │頁）、郵政│      │
 │    │      │              │                  │              │跨行匯款申│      │
 │    │      │              │                  │              │請書1紙（ │      │
 │    │      │              │                  │              │偵字卷第13│      │
 │    │      │              │                  │              │6頁）     │      │
 ├──┼───┼───────┼─────────┼───────┼─────┼───┤
 │5   │陳秋燕│97年5月底某日 │借款2萬元，預扣第1│國民身分證、健│陳秋燕於警│起訴書│
 │    │      │，在臺中市文心│期利息4千元及手續 │保卡正本、面額│詢時之證述│附表編│
 │    │      │路與華美西街口│費1千元，實拿15,00│6萬元本票。   │（偵字卷第│號28  │
 │    │      │。            │0元。利息以10日為 │              │143至145頁│      │
 │    │      │              │1期，每期利息4千元│              │）、台新銀│      │
 │    │      │              │，年息達720%。    │              │行國內匯款│      │
 │    │      │              │                  │              │回條3紙、 │      │
 │    │      │              │                  │              │合作金庫銀│      │
 │    │      │              │                  │              │行存款憑條│      │
 │    │      │              │                  │              │1紙（偵字 │      │
 │    │      │              │                  │              │卷第147、1│      │
 │    │      │              │                  │              │48頁）    │      │
 ├──┼───┼───────┼─────────┼───────┼─────┼───┤
 │6   │洪淑婉│97年中某日，在│借款3萬元，預扣第1│國民身分證正本│洪淑婉於偵│起訴書│
 │    │      │臺中市○○路與│期利息6千元，實拿2│、面額9萬元本 │訊時之證述│附表編│
 │    │      │漢口路口。    │4,000元。利息以10 │票。          │（偵字卷第│號25  │
 │    │      │              │日為1期，每期利息6│              │122頁）   │      │
 │    │      │              │千元，年息達720%。│              │          │      │
 ├──┼───┼───────┼─────────┼───────┼─────┼───┤
 │7   │余嘉寶│97年7月初某日 │借款2萬元，預扣第1│健保卡正本、面│余嘉寶於警│起訴書│
 │    │      │，在臺中市華美│期利息4千元及徵信 │額6萬元本票。 │詢、偵訊時│附表編│
 │    │      │街與北平路口。│費1千元，實拿15,00│              │之證述（偵│號9   │
 │    │      │              │0元。利息以10日為1│              │字卷第37至│      │
 │    │      │              │期，每期利息4千元 │              │39、96、99│      │
 │    │      │              │，年息達720%。    │              │頁）      │      │
 ├──┼───┼───────┼─────────┼───────┼─────┼───┤
 │8   │林右旌│97年7月中旬某 │借款2萬元，預扣第1│國民身分證正本│林右旌於警│起訴書│
 │    │      │日，在臺中市北│期利息4千元及手續 │、面額6萬本票 │詢（警卷第│附表編│
 │    │      │屯區○○路與甘│費1千元，實拿15,00│。            │第8至10頁 │號1   │
 │    │      │肅路口。      │0元。利息以10日為1│              │）、偵訊（│      │
 │    │      │              │期，每期利息4千元 │              │偵字卷第95│      │
 │    │      │              │，年息達720%。    │              │、98頁）時│      │
 │    │      │              │                  │              │之證述    │      │
 ├──┼───┼───────┼─────────┼───────┼─────┼───┤
 │9   │余嘉寶│97年7月底某日 │借款25,000元，預扣│國民身分證正本│余嘉寶於警│起訴書│
 │    │      │，在臺中市華美│第1期利息5千元，前│、面額35,000元│詢、偵訊時│附表編│
 │    │      │街與北平路口。│次借款本金餘額15,0│本票。        │之證述（偵│號10  │
 │    │      │              │00元，另退還前次借│              │字卷第37至│      │
 │    │      │              │款收取徵信費1千元 │              │39、96、99│      │
 │    │      │              │（即附表7），實拿6│              │頁）      │      │
 │    │      │              │千元。利息以10日為│              │          │      │
 │    │      │              │1期，每期利息5千元│              │          │      │
 │    │      │              │，年息達720%。    │              │          │      │
 ├──┼───┼───────┼─────────┼───────┼─────┼───┤
 │10  │梁家銘│97年7月底某日 │借款4萬元，實拿4萬│國民身分證影本│梁家銘於警│起訴書│
 │    │      │，在臺中縣大雅│元。利息以10日為1 │、面額5萬元本 │詢時之證述│附表編│
 │    │      │鄉○○路與雅環│期，每期利息4千元 │票。          │（偵字卷第│號12  │
 │    │      │路口。        │，年息達360%。    │              │41至43頁）│      │
 ├──┼───┼───────┼─────────┼───────┼─────┼───┤
 │11  │林宥廷│97年7月底某日 │借款2萬元，預扣第1│國民身分證正本│林宥廷於警│起訴書│
 │    │      │，在臺中市文心│期利息3千元及手續 │、面額簽立6萬 │詢時之證述│附表編│
 │    │      │路與山西路口。│費1千元，實拿16,00│元本票、借據。│（偵字卷第│號27  │
 │    │      │              │0元。利息以10日為1│              │137至141  │      │
 │    │      │              │期，每期利息3千元 │              │頁）      │      │
 │    │      │              │，年息達540%。    │              │          │      │
 ├──┼───┼───────┼─────────┼───────┼─────┼───┤
 │12  │王河棖│97年8月5日，在│借款15,000元，預扣│國民身分證正本│王河棖於警│起訴書│
 │    │      │臺中市○○○街│第1期利息3千元，實│、面額5萬元本 │詢時之證述│附表編│
 │    │      │與文心路口。  │拿12,000元。利息以│票。          │（偵字卷第│號13  │
 │    │      │              │10日為1期，每期利 │              │45至47頁）│      │
 │    │      │              │息3千元，年息達720│              │          │      │
 │    │      │              │%。               │              │          │      │
 ├──┼───┼───────┼─────────┼───────┼─────┼───┤
 │13  │陳姿蒨│97年8月初某日 │借款15,000元，預扣│國民身分證、健│陳姿蒨於警│起訴書│
 │    │      │，在臺中市文心│第1期利息3千元及手│保卡正本、面額│詢時之證述│附表編│
 │    │      │路與山西路口。│續費1千元，實拿11,│4萬元本票。   │（偵字卷第│號29  │
 │    │      │              │000元。利息以10日 │              │149至151頁│      │
 │    │      │              │為1期，每期利息3千│              │）、郵政國│      │
 │    │      │              │元，年息達720% 。 │              │內匯款執據│      │
 │    │      │              │                  │              │（偵字卷第│      │
 │    │      │              │                  │              │153頁）   │      │
 ├──┼───┼───────┼─────────┼───────┼─────┼───┤
 │14  │林右旌│97年8月11日， │借款3萬元，預扣第1│汽車駕駛執照正│林右旌於警│起訴書│
 │    │      │在臺中市西屯區│1期利息5,400元及前│本、面額9萬元 │詢（警卷第│附表編│
 │    │      │漢口路與華美西│次借款利息5,400元 │本票。        │第8至10頁 │號2   │
 │    │      │街口。        │，實拿19,200元。利│              │）、偵訊（│      │
 │    │      │              │息以10日為1期，每 │              │偵字卷第95│      │
 │    │      │              │期利息5,400元，年 │              │、98頁）時│      │
 │    │      │              │息達648%。        │              │之證述、臺│      │
 │    │      │              │                  │              │中市第二信│      │
 │    │      │              │                  │              │用合作社匯│      │
 │    │      │              │                  │              │款回條2紙 │      │
 │    │      │              │                  │              │、兆豐銀行│      │
 │    │      │              │                  │              │國內匯款申│      │
 │    │      │              │                  │              │請書1紙（ │      │
 │    │      │              │                  │              │警卷第12至│      │
 │    │      │              │                  │              │14 頁）   │      │
 │    │      │              │                  │              │          │      │
 ├──┼───┼───────┼─────────┼───────┼─────┼───┤
 │15  │黃秀玲│97年8月中旬某 │借款15,000元，預扣│國民身分證正本│黃秀玲於警│起訴書│
 │    │      │日，在臺中市文│第1期利息3千元及手│、面額45,000元│詢、偵訊時│附表編│
 │    │      │心路與青海路口│續費1千元，實拿11,│（起訴書誤載為│之證述（偵│號14  │
 │    │      │。            │000元。利息以10日 │35,000元）本票│字卷第49至│      │
 │    │      │              │為1期，每期利息3千│。            │51、96、99│      │
 │    │      │              │元，年息達720%。  │              │頁）      │      │
 ├──┼───┼───────┼─────────┼───────┼─────┼───┤
 │16  │林炯焜│97年8月中旬某 │借款3萬元，預扣第1│國民身分證正本│林炯焜於警│起訴書│
 │    │      │日，在臺中市文│期利息6千元及手續 │、面額9萬元本 │詢、偵訊時│附表編│
 │    │      │心路與崇德路口│費1千元，實拿23,00│票。          │之證述（偵│號16  │
 │    │      │。            │0元。利息以10日為1│              │字卷第53至│      │
 │    │      │              │期，每期利息6千元 │              │55、97、99│      │
 │    │      │              │，年息達720%。    │              │頁）      │      │
 ├──┼───┼───────┼─────────┼───────┼─────┼───┤
 │17  │任台文│97年8月某日， │借款3萬元，預扣第1│國民身分證正本│任台文於警│起訴書│
 │    │      │在臺中市○○路│期利息6千元，實拿2│、面額9萬元本 │詢、偵訊、│附表編│
 │    │      │與大雅路口。  │4,000元。利息以10 │票。          │本院審理時│號18  │
 │    │      │              │日為1期，每期利息6│              │之證述（偵│      │
 │    │      │              │千元，年息達720%。│              │字卷第57至│      │
 │    │      │              │                  │              │59、97、99│      │
 │    │      │              │                  │              │頁，本院卷│      │
 │    │      │              │                  │              │第32、33頁│      │
 │    │      │              │                  │              │）        │      │
 ├──┼───┼───────┼─────────┼───────┼─────┼───┤
 │18  │任台文│97年8月底某日 │借款3萬元，預扣第1│國民身分證正本│任台文於警│起訴書│
 │    │      │，在臺中市文心│期利息6千元，實拿2│、面額9萬元本 │詢、偵訊、│附表編│
 │    │      │路與大雅路口。│4,000元。利息以10 │票。          │本院審理時│號17  │
 │    │      │              │日為1期，每期利息6│              │之證述（偵│      │
 │    │      │              │千元，年息達720%。│              │字卷第57至│      │
 │    │      │              │                  │              │59、97、99│      │
 │    │      │              │                  │              │頁，本院卷│      │
 │    │      │              │                  │              │第32、33頁│      │
 │    │      │              │                  │              │）        │      │
 ├──┼───┼───────┼─────────┼───────┼─────┼───┤
 │19  │何玉霞│97年8月底某日 │借款1萬元，預扣第1│面額2萬元本票 │何玉霞於警│起訴書│
 │    │      │，在臺中市中正│期利息2千元，實拿8│。            │詢、偵訊時│附表編│
 │    │      │路與原子街口。│千元。利息以10日為│              │之證述（偵│號20  │
 │    │      │              │1期，每期利息2千元│              │字卷第61至│      │
 │    │      │              │，年息達720%。    │              │63、121、1│      │
 │    │      │              │                  │              │22頁）、南│      │
 │    │      │              │                  │              │投縣草屯鎮│      │
 │    │      │              │                  │              │農會匯款申│      │
 │    │      │              │                  │              │請書（偵字│      │
 │    │      │              │                  │              │卷第65頁）│      │
 ├──┼───┼───────┼─────────┼───────┼─────┼───┤
 │20  │許振維│97年8、9月某日│借款5萬元，預扣第1│駕駛執照正本、│許振維於警│起訴書│
 │    │      │，在臺中市西屯│期利息1萬元及手續 │面額5萬元本票 │詢、偵訊時│附表編│
 │    │      │路與文心路口。│費2千元，實拿38,00│。            │之證述（偵│號21  │
 │    │      │              │0元。利息以10日為1│              │字卷第66至│      │
 │    │      │              │期，每期利息1萬元 │              │68、97、99│      │
 │    │      │              │，年息達720%。    │              │頁）      │      │
 ├──┼───┼───────┼─────────┼───────┼─────┼───┤
 │21  │任台文│97年9月某日， │借款2萬元，預扣第1│國民身分證正本│任台文於警│起訴書│
 │    │      │在臺中市○○路│期利息4千元，實拿 │、面額6萬元（ │詢、偵訊、│附表編│
 │    │      │與大雅路口。  │16,000元。利息以10│起訴書誤載為9 │本院審理時│號19  │
 │    │      │              │日為1期，每期利息4│萬元）本票。  │之證述（偵│      │
 │    │      │              │千元，年息達720%。│              │字卷第57至│      │
 │    │      │              │                  │              │59、97、99│      │
 │    │      │              │                  │              │頁，本院卷│      │
 │    │      │              │                  │              │第32、33頁│      │
 │    │      │              │                  │              │）        │      │
 ├──┼───┼───────┼─────────┼───────┼─────┼───┤
 │22  │蔡秀雯│97年9月20日， │借款7萬元，預扣第1│房屋所有權狀影│蔡秀雯於警│起訴書│
 │    │      │在臺中市大鵬國│期利息12,600元，實│本、面額21萬元│詢、偵訊時│附表5 │
 │    │      │小。          │拿57,400元。利息以│本票。        │之證述（偵│      │
 │    │      │              │10日為1期，每期利 │              │字卷第24至│      │
 │    │      │              │息12,600元，年息達│              │26、96、98│      │
 │    │      │              │648%。            │              │、99頁）、│      │
 │    │      │              │                  │              │面額21萬元│      │
 │    │      │              │                  │              │本票1紙（ │      │
 │    │      │              │                  │              │偵字卷第28│      │
 │    │      │              │                  │              │頁）      │      │
 │    │      │              │                  │              │          │      │
 │    │      │              │                  │              │          │      │
 ├──┼───┼───────┼─────────┼───────┼─────┼───┤
 │23  │楊玉菁│97年9月25日（ │借款4萬元，預扣第1│國民身分證、健│楊玉菁於警│起訴書│
 │    │      │起訴書誤載為97│期利息7,500元，實 │保卡正本、面額│詢、偵訊、│附表編│
 │    │      │年7月初，業經 │拿32,500元。利息以│12萬元本票。  │本院審理時│號8   │
 │    │      │蒞庭檢察官當庭│10日為1期，每期利 │              │之證述（偵│      │
 │    │      │更正），在臺中│息7,500元，年息達6│              │字卷第33至│      │
 │    │      │市○○路與大雅│75%。             │              │35、98、99│      │
 │    │      │路口。        │                  │              │頁，本院卷│      │
 │    │      │              │                  │              │第31、32、│      │
 │    │      │              │                  │              │107至110頁│      │
 │    │      │              │                  │              │）、面額12│      │
 │    │      │              │                  │              │萬元之本票│      │
 │    │      │              │                  │              │1紙（偵字 │      │
 │    │      │              │                  │              │卷第101頁 │      │
 │    │      │              │                  │              │）        │      │
 │    │      │              │                  │              │          │      │
 ├──┼───┼───────┼─────────┼───────┼─────┼───┤
 │24  │陳筆山│97年9月底某日 │借款2萬元，預扣第1│國民身分證正本│陳筆山於警│起訴書│
 │    │      │，在臺中市文心│期利息4千元及手續 │、面額6萬元本 │詢、偵訊時│附表編│
 │    │      │路與青海路口。│費1千元，實拿15,00│票。          │之證述（偵│號22  │
 │    │      │              │0元。利息以10日為1│              │字卷第70至│      │
 │    │      │              │期，每期利息4千元 │              │72、97、99│      │
 │    │      │              │，年息達720%。    │              │頁）、郵政│      │
 │    │      │              │                  │              │跨行匯款申│      │
 │    │      │              │                  │              │請書1紙（ │      │
 │    │      │              │                  │              │偵字卷第74│      │
 │    │      │              │                  │              │頁）      │      │
 ├──┼───┼───────┼─────────┼───────┼─────┼───┤
 │25  │蔡依萱│97年10月初某日│借款6萬元，預扣第1│國民身分證正本│蔡依萱於警│起訴書│
 │    │      │，在臺中市崇德│期利息9千元，實拿5│、面額18萬元本│詢、偵訊時│附表編│
 │    │      │路與瀋陽路口。│1,000元。利息以10 │票。          │之證述（核│號3   │
 │    │      │              │日為1期，每期利息9│              │退字卷第10│      │
 │    │      │              │千元，年息達540%。│              │至12頁，偵│      │
 │    │      │              │                  │              │字卷第95、│      │
 │    │      │              │                  │              │96、98頁）│      │
 ├──┼───┼───────┼─────────┼───────┼─────┼───┤
 │26  │黃秀玲│97年10月初，在│借款2萬元，預扣第1│國民身分證正本│黃秀玲於警│起訴書│
 │    │      │臺中市○○路與│期利息4千元，實拿1│、面額6萬元（ │詢、偵訊時│附表編│
 │    │      │寧夏路口。    │6,000元。利息以10 │起訴書誤載為3 │之證述（偵│號15  │
 │    │      │              │日為1期，每期利息6│5,000元）本票 │字卷第49至│      │
 │    │      │              │千元，年息達720%。│。            │51、96、99│      │
 │    │      │              │                  │              │頁）      │      │
 ├──┼───┼───────┼─────────┼───────┼─────┼───┤
 │27  │洪堯卿│97年10月中旬某│借款15,000元，預扣│國民身分證正本│洪堯卿於警│起訴書│
 │    │      │日，在臺中市大│第1期利息3千元及手│、面額5萬元本 │詢、偵訊時│附表編│
 │    │      │雅路與進化北路│續費1千元，實拿11,│票。          │之證述（偵│號23  │
 │    │      │口。          │000元。利息以10日 │              │字卷第75至│      │
 │    │      │              │為1期，每期利息3千│              │77、98、99│      │
 │    │      │              │元，年息達720%。  │              │頁）      │      │
 ├──┼───┼───────┼─────────┼───────┼─────┼───┤
 │28  │許薰勝│97年10月底某日│借款2萬元，預扣第1│國民身分證正本│許薰勝於警│起訴書│
 │    │      │，在臺中市文心│期利息3千元及手續 │、面額6萬元本 │詢、偵訊時│附表編│
 │    │      │路與漢口路口。│費1千元，實拿16,00│票。          │之證述（偵│號24  │
 │    │      │              │0元。利息以10日為1│              │字卷第79至│      │
 │    │      │              │期，每期利息3千元 │              │81、121頁 │      │
 │    │      │              │，年息達540%。    │              │）        │      │
 ├──┼───┼───────┼─────────┼───────┼─────┼───┤
 │29  │余嘉寶│97年12月初某日│借款1萬元，預扣第1│國民身分證正本│余嘉寶於警│起訴書│
 │    │      │，在臺中市華美│期利息2千元，實拿 │、面額35,000元│詢、偵訊時│附表編│
 │    │      │街與北平路口。│8千元。利息以10日 │本票（編號9借 │之證述（偵│號11  │
 │    │      │              │為1期，每期利息2千│款時質押，未取│字卷第37至│      │
 │    │      │              │元，年息達720%。  │回）。        │39、96、99│      │
 │    │      │              │                  │              │頁）      │      │
 └──┴───┴───────┴─────────┴───────┴─────┴───┘
附錄：論罪科刑法條
中華民國刑法第344條
乘他人急迫、輕率或無經驗貸以金錢或其他物品，而取得與原本
顯不相當之重利者，處1年以下有期徒刑、拘役或科或併科1千元
以下罰金。

司法院資訊處製作；財團法人民間司法改革基金會備份。
